【裁判字號】    90,判,466
【裁判日期】    900322
【裁判案由】    有關生事務
【裁判全文】
最  高  行  政  法  院  判  決                      九十年度判字第四六六號
    原      告  達得斯貿易有限公司
    代  表  人  甲○○
    被      告  臺北縣政府
    代  表  人  蘇貞昌
右當事人間因有關衛生事務事件，原告不服行政院衛生署中華民國八十八年九月八日
八八衛署訴字第八八○四五九五一號再訴願決定，提起行政訴訟。本院判決如左︰
    主  文
原告之訴駁回。
訴訟費用由原告負擔。
    事  實
緣自立早報民國（以下同）八十七年十月十二日第八版刊載「蓓蘭斯美腿霜」化粧品
廣告，內容有：「．．．蓓蘭斯美腿霜，原文 Smooth Contours Thigh Cream，能夠
使 Alpha Receptors，釋放出多餘之脂肪，自然新陳代謝由體內排出，這項成果曾經
試驗在七位肥胖女士的大腿上，經過二星期後，平均每位女士大腿減少了二吋大約五
公分，而且腿部肌膚變得更加平滑柔嫩：：需要塑身的朋友，不妨參考一下！歡迎洽
詢全省各大美粧店購買或劃撥．．．戶名：達得斯貿易有限公司劃撥帳號：0000
0000消費者免費服務專線：000000000 」，為台北市士林區衛生所查獲，移由台
北縣衛生局處理，經台北縣樹林鎮衛生所訪問原告公司負責人甲○○先生，雖其否認
該廣告為其所委刊，然被告以上開廣告內容刊登有原告之公司名稱、產品名稱、用途
等資料，遂以違反化粧品衛生管理條例第二十四條第二項規定，依同法第三十條處原
告新台幣（以下同）五萬元罰鍰。原告不服，提起訴願、再訴願，經遭駁回，遂提起
本訴。茲摘敘兩造訴辯意旨如次：
原告起訴意旨略謂：一、查有關八十七年十月十二日廣告違規事件，原告已告知相關
單位為什麼衛生單位不向自立報社查詢？又稽查員來訪談，原告已經提供”自立報社
”資料並通知報社不得再刊登，也請稽查員向”自立報社”查詢，避免自立報社”再
登有關原告的訊息廣告，當時如衛生單位有告知”自立報社”不得刊登，自立報社便
不會再刊登。二、本件我們並沒有委託”自立報社”刊登廣告，故無法掌握廣告內容
及廣告時間，當然不可能為此事負責，這樣一來報社若再隨便刊登廣告，那我們是否
又得負責到底？且原告負責人在八十七年九月份亦與稽查員賴小姐講過，原告任何廣
告都有付款及委刊單，若不是”自立報社”的疏忽，原告怎麼可能在九月份被告知違
規廣告，卻又於十月十二日刊出這種沒有任何作用的廣告，況且稽查員亦告訴本公司
，違規廣告會累計罰款，故不可能明知故犯，希望有關單位能確實查明等語。
被告答辯意旨略謂：一、原告於八十七年十月十二日自立晚報算八版藉報導之方式刊
登「蓓蘭斯美腿霜」化粧品廣告，由台北市士林區衛生所移送本縣衛生局，經樹林鎮
衛生所人員訪問該公司負責人鍾文德紀錄在卷：雖不承認為其所委刊，然該廣告內容
刊登有原告之公司名稱、產品名稱、用途、售價、劃撥帳號等，核已違反化粧品衛生
管理條例第二十四條第二項之規定，被告依同法第三十條第一項規定處以新台幣五萬
元罰鍰。二、本案為累犯，（分別以6.10.、八七北府衛四字第一八五三六六號、
10.9.八七北府衛四字第三二二六一七號、11.．八七北府衛四字第八七○二八○號
處分書處分在案），被告認為該則廣告內容刊登原告公司名稱，產品名稱及用途，刊
登內容未經申請核准並屢藉媒體採訪或報導，欲規避被告之處罰，依據行政院衛生署
7.12.衛署藥字第八四○四三○一四號函示：報章雜誌之化粧品商情報導，廣告刊登
化粧品廠商名稱、產品名稱、用途、綜其資料，係化粧品廠商提供後由報社報導或免
費刊登，否則應屬變相化粧品廣告，被告依違反化粧品衛生管理條例處以新台幣五萬
元鍰，並無不合，請駁回原告之訴，以維法紀等語。
    理  由
按「化粧品之廠商登載或宣播廣告時，應於事前將所有文字、畫面或言詞，申請省（
市）衛生主管機關核准，並向傳播機構繳驗核准之證明文件。」「違反第二十四條之
規定者，處新台幣五萬元以下罰鍰；情節重大或再次違反者，並得由各該主管機關撤
銷其有關營業或設廠之許可證照。」為化粧品衛生管理條例第二十四條第二項、第三
十條所明定。又「查案內廣告刊登化粧品廠商名稱、產品名稱、用途、綜其資料係化
粧品廠商提供後由報社報導或免費刊登，應屬變相化粧品廣告，仍請依違反化粧品衛
生管理條例第二十四條第二項規定處理。」曾經行政院衛生署八十四年七月十二日衛
署藥字第八四○四三○一四號函釋示在案。被告以本件自立早報八十七年十月十二日
第八版刊載「蓓蘭期美腿霜」化粧品廣告，內容有：「．．．蓓蘭斯美腿霜，原文Sm
ooth Contours Thigh Cream，能夠使Alpha Receptors，釋放出多餘之脂肪，自然新
陳代謝由體內排出，這項成果曾經試驗在七位肥胖女士的大腿上，經過二星期後，平
均每位女士大腿減少了二吋大約五公分，而且腿部肌膚變得更加平滑柔嫩。．．．需
要塑身的朋友，不妨參考一下！歡迎洽詢全省各大美粧店購買或劃撥．．．戶名：達
得斯貿易有限公司劃撥帳號：00000000消費者免費服務專線：000000000 」
，認原告事前未經申請核准以變相化粧品廣告方式廣告其化粧品，認有違反上開規定
情事，因而裁處罰鍰五萬元，於法尚無不合。原告起訴意旨詳如事實欄所載，其要點
略謂原告並未委託自立早報於八十七年十月十二日刊登「蓓蘭斯美腿霜」化粧品廣告
，無法掌握廣告內容及廣告時間，不應受罰等語。然查本件系爭廣告刊登內容載有原
告公司名稱、產品名稱、產品功能介紹、電話、購買地點及購買方式，況且原告在八
十七年五月間曾委託自立晚報刊登產品廣告，內容與衛生機關核准者不符，而遭罰鍰
在案，而原告公司負責人甲○○在臺北縣樹林鎮衛生所人員訪問時自承該產品相關資
料係由原告公司所提供，有廣告影本及臺北縣衛生局八十七年十一月九日調查紀錄可
稽，而系爭報導之宣告效果與一般廣告無異，所生廣告利益悉歸原告，被告依行政院
衛生署函釋認屬變相化粧品廣告，被告事前未經核准，認有違反化粧品衛生管理條例
第二十四條第二項規定，而依同條例第三十條第一項規定裁處罰鍰五萬元，於法尚無
不合，原告尚難以該廣告非其委託為由而免責甚明，原告上開所辯不應受罰之詞尚不
足採。綜上所述，原處分於尚無不合，訴願決定及再訴願決定遞予維持原處分並無違
誤，原告起訴意旨經查無理由，應予駁回。
據上論結，本件原告之訴為無理由，爰依行政訴訟法施行法第二條、行政訴訟法第九
十八條第三項，判決如主文。
中    華    民    國     九十        年      三      月     二十二      日
                    最 高 行 政 法 院  第 二 庭
                                審 判 長 法  官      陳  石  獅
                                         法  官      鄭  淑  貞
                                         法  官      彭  鳳  至
                                         法  官      高  啟  燦
                                         法  官      黃  合  文
右  正  本  證  明  與  原  本  無  異
                                         法院書記官  蘇  金  全
中    華    民    國     九十        年      三      月     二十六      日


司法院資訊處製作；財團法人民間司法改革基金會備份。
